臺灣高等法院臺南分院刑事判決
110年度上訴字第785號
上  訴  人  
即  被  告  吳展榕
上列上訴人因毒品危害防制條例案件，不服臺灣臺南地方法院11
0年度訴字第214號中華民國110年4月8日第一審判決（起訴案號
：臺灣臺南地方檢察署110年度毒偵字第150號），提起上訴，本
院判決如下：
    主  文
上訴駁回。
    理  由
一、按不服地方法院之第一審判決而上訴者，應向管轄第二審之
    高等法院為之。上訴書狀應敘述具體理由，上訴書狀未敘述
    上訴理由者，應於上訴期間屆滿後20日內補提理由書於原審
    法院，逾期未補提者，原審法院應定期間先命補正；第二審
    法院認為上訴書狀未敘述理由或上訴有第362 條前段之情形
    者，應以判決駁回之，但其情形可以補正而未經原審法院命
    其補正者，審判長應定期間先命補正，刑事訴訟法第361 條
    、第367 條分別定有明文。又所謂上訴書狀應敘述「具體理
    由」，並不以其書狀應引用卷內訴訟資料，具體指摘原審判
    決不當或違法之事實，亦不以於以新事實或新證據為上訴理
    由時，應具體記載足以影響判決結果之情形為必要。但上訴
    之目的，既在請求第二審法院撤銷或變更第一審之判決，所
    稱「具體」，當係抽象、空泛之反面，若僅泛言原判決認事
    用法不當、採證違法或判決不公、量刑過重等空詞，而無實
    際論述內容，即無具體可言。從而，上開法條規定上訴應敘
    述具體理由，係指須就不服判決之理由為具體之敘述而非空
    泛之指摘而言。倘上訴理由就其所主張第一審判決有違法或
    不當之情形，已舉出該案相關之具體事由足為其理由之所憑
    ，即不能認係徒托空言或漫事指摘；縱其所舉理由經調查結
    果並非可採，要屬上訴有無理由之範疇，究不能遽謂未敘述
    具體理由（最高法院106年度第8次刑事庭會議參照）。綜上
    ，上訴人之上訴書狀，須就不服判決之理由具體敘述有何違
    法或不當情形，否則即屬空泛指摘，其所為上訴，即不符合
    上訴之法定要件。
二、被告上訴意旨略以：被告於警未發覺前已坦承犯行，態度良
    好，原審判決過重，請從輕量刑，並給予易科罰金之機會，
    故依法提起上訴（本院卷第17頁）。
三、經查：
  ㈠本案經原審審理後，乃依據被告於警詢、偵訊、原審審理之
    自白（警卷第9頁，偵卷第41至42頁，原審卷第49至50、56
    頁），及被告於109年11月8日2時25分採集之尿液檢體，經
    送請臺南市政府衛生局檢驗之結果，呈現第一級毒品海洛因
    於人體新陳代謝後所餘嗎啡及可待因及第二級毒品安非他命
    、甲基安非他命之陽性反應，此有臺南市政府警察局善化分
    局尿液採驗同意書、勘察採證同意書、臺南市政府警察局善
    化分局偵辦毒品危害防制條例案送驗尿液編號與真實姓名對
    照編號名冊、臺南市衛生局檢驗報告等資料（警卷第13、15
    、17、19、21至23頁），據此積極證據認定被告分別基於施
    用第一級毒品海洛因及第二級毒品甲基安非他命之犯意，於
    民國109年11月5日20時許，在其位於臺南市○○區○○里00鄰○○
    ○路000號住處內，以將海洛因摻入香菸吸食煙霧；將甲基安
    非他命置入玻璃球內燒烤吸食煙霧之方式，分別施用第一級
    毒品海洛因及第二級毒品甲基安非他命各1次。嗣於109年11
    月8日1時10分許，在臺南市安定區台19線西港大橋南下131
    公里處為警攔檢，同日2時25分許，經其同意採尿檢驗，結
    果呈安非他命及甲基安非他命、嗎啡陽性反應，始悉上情。
  ㈡就適用法律部分，原審判決說明：
　⒈查被告經原審法院以107年毒聲字第173號裁定應送勒戒處所
    觀察、勒戒後，認有繼續施用毒品傾向，又經本院裁定送戒
    治處所施以強制戒治後，嗣認已無繼續強制戒治之必要，於
    108年2月20日釋放出所，並由臺灣臺南地方檢察署檢察官於
    同年月22日以108年度戒毒偵字第11號為不起訴處分確定，
    有被告前案紀錄表在卷可查，其復於觀察、勒戒執行完畢後
    之3年內，再犯本件施用毒品之罪，依上說明，檢察官依同
    條例第23條第2項之規定予以追訴，即屬適法。
　⒉核被告所為，係犯毒品危害防制條例第10條第1項之施用第一
    級毒品罪及同條第2項施用第二級毒品罪。被告施用第一級
    、第二級毒品前持有所施用第一、二級毒品之低度行為，為
    施用第一、二級毒品之高度行為所吸收，不另論罪。被告所
    犯2 罪間，犯意各別，行為互殊，應予分論併罰。
　㈢就刑之加重、減輕事由，原審判決說明：　
  ⒈被告前因不能安全駕駛罪，經原審法院以106年交簡字第2988
    號判處有期徒刑2月，上訴至本院後經被告撤回上訴確定，
    於109年1月16日徒刑執行完畢出監等情，有被告前案紀錄表
    在卷可憑，其受徒刑之執行完畢後，5年以內故意再犯本案
    有期徒刑以上之各罪，為累犯，審酌被告於上開案件執行完
    畢後，未能自我控管以期順利復歸社會，足見被告有其特別
    惡性及對刑罰之反應力薄弱，爰依刑法第47條第1項之規定
    及參酌司法院釋字第775號解釋意旨，均加重其刑。
　⒉被告於109年11月8日1時10分許，在臺南市安定區台19線西港
    大橋南下131公里遭員警路檢攔查，被告於驗尿前供出其有
    施用第二級毒品安非他命等情，業經被告於警詢時供述明確
    （警卷第9頁），堪認被告係於員警尚未發覺其施用第二級
    毒品犯行前即主動供出上開犯行，被告嗣於警詢、偵訊時均
    坦承犯行，與自首之要件相符，爰依刑法第62條前段之規定
    ，減輕其刑。
　⒊被告所犯施用第二級毒品罪部分同時有刑之加重減輕事由，
    爰依法先加後減之。
  ㈣就量刑部分，原審復說明：
　　爰以行為人之責任為基礎，審酌被告於本案前除有上開構成
    累犯之紀錄外（此部分為免重複評價，不再於此審酌），另
    有因施用毒品經法院裁定送觀察、勒戒之紀錄，此有前開臺
    灣高等法院被告前案紀錄表附卷可佐，其未能藉機戒除毒癮
    ，一再施用毒品，所為實屬不該，惟念及被告犯後坦承犯行
    ，態度尚可，兼衡被告施用毒品之種類、方式、所為屬自戕
    身體健康之行為，可非難性較低、於本院審理時自承國中畢
    業之智識程度、已婚、無子女、入監服刑前業工之生活狀況
    、收入約一天1,300元（原審卷第59頁）等一切情狀，就施
    用第一級毒品量處有期徒刑7月，就施用第二級毒品量處有
    期徒刑3月，並就得易科罰金部分，諭知易科罰金之折算標
    準。
  ㈤綜上，就形式上觀察，原審已詳細敘述認定被告犯罪事實所
    憑之積極證據及理由，所為論斷均有卷存證據可資比對，採
    證認事並無違背經驗法則及論理法則；另適用被告觸犯之法
    律，亦符合各該法律構成要件之規定，並無適用法律錯誤之
    情形；就量刑部分亦就其斟酌事由詳為說明，並無違反比例
    原則、罪刑相當原則。
四、被告上開理由毫無指摘原審認事用法或量刑有何違法或不當
    之處，僅稱其於警未發覺前坦承犯行，請從輕量刑，給予易
    科罰金云云，然查，被告有多次施用毒品、竊盜等前科，前
    案紀錄表有21頁，足徵其有刑事偵審及執行之經驗，原審判
    決後歷經3月，均無提出具體理由，以被告甚多前科，有前
    案紀錄表可參，足徵原審上開施用第一級毒品之量刑，已屬
    最低度刑，施用第二級毒品之量刑，亦僅在最低度刑上酌加
    1月，難認有何過重。再者，自首部分原審業已適用；得易
    科罰金部分，原審已諭知折算標準，至於是否准予易科，乃
    執行檢察官之職權，尚非法院所能干預，其餘抗辯，已為原
    審所審酌，上開認定及量刑，並無違誤不當。
五、綜上，被告無一具體指摘原審究竟有何認定事實、適用法律
    違法或不當之處，要難謂上訴書狀已經敘述具體理由。是本
    件上訴顯無具體理由而不合法定程式，應予駁回，並不經言
    詞辯論為之。
六、據上論斷，應依刑事訴訟法第367 條前段、第372 條，判決
    如主文。
中　　華　　民　　國　110 　　年　　7 　　月　　 8　　日
                    刑事第五庭  審判長法  官  黃國永
                                      法  官  蔡川富
                                      法  官  翁世容
以上正本證明與原本無異。
施用第一級毒品部分如不服本判決應於收受送達後20日內向本院
提出上訴書狀，其未敘述上訴理由者，並得於提起上訴後20日內
向本院補提理由書（均須按他造當事人之人數附繕本）「切勿逕
送上級法院」。
施用第二級毒品部分不得上訴。
　　　　　　　　　　　　　　　　　　　書記官  顏惠華
中　　華　　民　　國　　110 　年　　7 　　月　　8 　　日
附錄本案論罪科刑法條：
毒品危害防制條例第10條
施用第一級毒品者，處6月以上5年以下有期徒刑。
施用第二級毒品者，處3年以下有期徒刑。